臺灣嘉義地方法院裁定
111年度嘉秩字第7號
移送機關    嘉義市政府警察局第一分局

被移送人    蔡政育



上列被移送人因違反社會秩序維護法案件，經移送機關以111年4
月20日嘉市警一偵社字第1110003006號移送書移送審理，本院裁
定如下：
    主      文
蔡政育不罰。
    事實及理由
一、移送意旨略以：被移送人蔡政育於民國111年4月17日21時45
    分許，駕駛車牌號碼000-0000號自小客車違停於嘉義市○○路
    000號機慢車道，經員警實施盤查，於駕駛座地板上發現空
    氣槍2支、喇叭彈2盒、後座包包內發現空氣長槍1支及瓦斯
    鋼瓶1罐，被移送人無正當理由，攜帶類似真槍之空氣槍3把
    ，核其行為顯已違反社會秩序維護法第65條第3款之規定。
二、按法院受理違反社會秩序維護法案件，除社會秩序維護法有
    規定外，準用刑事訴訟法之規定，社會秩序維護法第92條定
    有明文。次按犯罪事實應依證據認定之，無證據不得認定犯
    罪事實；不能證明被告犯罪者，應諭知無罪之判決，刑事訴
    訟法第154條第2項、第301條第1項分別定有明文。又事實之
    認定，應憑證據，如未能發現相當證據，或證據不足以證明
    ，自不能以推測或擬制之方法，以為裁判基礎；認定不利於
    被告之事實，須依積極證據，苟積極證據不足為不利於被告
    事實之認定，即應為有利被告之認定，更不必有何有利之證
    據。又按無正當理由，攜帶類似真槍之玩具槍，而有危害安
    全之虞者，處3日以下拘留或新臺幣1萬8,000元以下罰鍰，
    社會秩序維護法第65條第3款固有明文。惟該條款之構成要
    件，須行為人客觀上有攜帶類似真槍之玩具槍行為，且該攜
    帶玩具槍係無正當理由，因而有危害於行為人攜帶玩具槍所
    處時空之安全情形，始足當之，則判定行為人有無違反本條
    款非行，首須行為人有攜帶行為，次審酌該攜帶行為是否係
    無正當理由，再衡量行為人攜帶行為所處時空，因行為人於
    該時空有攜帶該玩具槍，而使該時空產生安全上危害；亦即
    應就行為人客觀上之攜帶行為，依其攜帶行為之目的，考量
    行為人攜帶當時言詞舉動、時間、地點、身分等因素，據以
    認定其是否已構成本條款之非行，而非查獲有類似真槍之玩
    具槍，即認已違反本條款之非行。經查：
（一）被移送人於上揭時、地經警臨檢盤查系爭車輛而扣得空氣
      槍2支、喇叭彈2盒、空氣長槍1支及瓦斯鋼瓶1罐之事實，
      業據被移送人坦承不諱，並有嘉義市政府警察局第一分局
      扣押筆錄及扣押物品目錄表、現場查獲照片3幀等件為據
      ，此部分之事實，堪可認定。
（二）次查，本件查扣之空氣槍3把，經嘉義市政府警察局第一
      分局竹園派出所檢視、射擊，並做成嘉義市政府警察局空
      氣槍動能初篩報告表，結果如下：
　　1.編號1：動力模式為小型高壓鋼瓶內之氣體，槍枝情形為
      可發射彈丸，金屬彈丸規格為直徑11.99mm，持以射擊監
      測板（鋁板），測試結果未貫穿。
　　2.編號2：動力模式為填充氣體，槍枝情形為可發射彈丸，
      金屬彈丸規格為直徑5.98mm，持以射擊監測板（鋁板），
      測試結果未貫穿。
　　3.編號3：動力模式為小型高壓鋼瓶內之氣體，槍枝情形因
      無適合金屬球型彈丸無法測試。
　　  又觀諸扣案之空氣槍3把之照片，乍看確與真槍難以識別
      ，應屬社會秩序維護法所指之類似真槍之玩具槍之情，且
      被移送人將空氣槍2把放置於前開車輛駕駛座地板，及將
      空氣長槍1把放置於後座包包內，亦可認有「攜帶」之行
      為，堪予認定。
（三）惟社會秩序維護法第65條第3款之立法目的，係因任意攜
      帶類似真槍之玩具槍，可能使他人誤認其為真槍，造成他
      人心生畏懼，影響公共秩序與社會安寧，故有予以禁止之
      必要，從而，該條文所謂「危害安全之虞」，解釋上係指
      行為人將該槍枝顯露在外而得為不特定人見聞，客觀上可
      致危害公共秩序、社會安寧之虞，方足當之。然查，被移
      送人為警查獲時，其中空氣槍2把放置於前開車輛駕駛座
      地板，空氣長槍1把則放置於後座包包內，並未顯露於外
      ，顯見被移送人於移送意旨所載時、地，並未持扣案之空
      氣槍指向他人或朝他人射擊，亦無持之公然示眾或恫嚇他
      人，致他人因此心生恐懼或造成社會恐慌之情形，則不特
      定人無從見聞前揭空氣槍，自無可能誤認其為真槍而心生
      畏懼。參諸前開說明，難認有何致生危害公共秩序、社會
      安寧之虞。是本案依卷附證據，既無從認定被移送人之此
      部分之行為該當社會秩序維護法第65條第3款之行為，自
      難僅憑被移送人單純攜帶類似真槍之空氣槍3把之行為，
      遽認有危害安全之虞，而有移送機關所指稱之違反社會秩
      序維護法之違序行為，則揆諸上揭法條及說明，自應為被
      移送人不罰之諭知。
（四）又被移送人既無構成社會秩序維護法第65條第3款之犯行
      ，扣案之空氣槍3把、喇叭彈2盒及瓦斯鋼瓶1罐亦未經警
      方認定具有殺傷力或屬查禁物，自無從沒入或單獨宣告沒
      入，附此敘明。
三、依社會秩序維護法第45條第2項，裁定如主文。　　
中　　華　　民　　國　　111 　年　　5 　　月　　16　　日
                  臺灣嘉義地方法院嘉義簡易庭
                                  法　官  陳寶貴
以上正本係照原本作成。
如對本判決上訴，須於判決送達後20日內向本庭（嘉義市○○路
000○0號）提出上訴狀（均須按他造當事人之人數附繕本）。如
委任律師提起上訴者，應一併繳納上訴審裁判費。
中　　華　　民　　國　　111 　年　　5 　　月　　17　　日
                                  書記官  江靜盈